臺灣新竹地方法院刑事裁定　　　　　　　　　　　　　九十一年度交聲字第五七號
　　移
　　異　議　人　甲○○
右列受處分人因違反道路交通管理處罰條例案件，對於交通部公路局新竹區監理所所
為之裁決處分（裁決處分案號：竹監五字第裁五０一Ｚ00000000號，原舉發
案號：公警局交字第Ｚ00000000號），聲明異議，本院裁定如左：
    主  文
異議駁回。
    理  由
一、按汽車行駛高速公路，應依速限標誌指示，高速公路交通管制規則第五條第一項
    前段定有明文。再汽車行駛於高速公路，而不遵管制之規定者，處汽車駕駛人新
    臺幣（下同）三千元以上六千元以下罰鍰，道路交通管理處罰條例第三十三條第
    一項定有明文；又汽車駕駛人駕駛汽車違反道路交通管理處罰條例第三十三條規
    定者，除應依該條處罰鍰外，並予記違規點一點，道路交通管理處罰條第六十三
    條第一項第一款亦定有明文。
二、本件受處分人即異議人甲○○於民國九十一年三月五日十四時五十分許，駕駛車
    號五Ｈ－三五八五號自小客車，行經國道三號公路南向一０五公里處，該路段時
    速限制為一百公里，受處分人行駛時速達一二三公里，而為內政部警政署國道公
    路警察局第六警察隊警員以受處分人違反道路交通管理處罰條例第三十三條第一
    項規定而予攔停後，掣單舉發，嗣受處分人雖於舉發通知單上所載之應到案日期
    前向原處分機關提出申訴，經原處分機關請舉發機關調查結果，仍認受處人確有
    在高速公路上行駛時不遵守管制規定，超速行駛之行為，原處分關乃依道路交通
    管理處罰條第三十三條第一項、第六十三條第一項之規定於九十一年四月二十五
    日前裁處異議人罰鍰三千元，併予記載違規點數一點。
三、受處分人聲明異議意旨略以：其於九十一年三月五日十四時五十分許駕駛車號五
    Ｈ－三五八五號自小客車，行經國道三號公路南向一０五公里，其時速係低於一
    百公里行進，然本人時速與員警所測得之速度差異頗大，舉發單位在無明顯之證
    據可證明其超速，故其並未簽收罰單，且本件無任何超速照片或錄影，如何得知
    所測得之車速為異議人之車速，又該測速槍於施測前是否有歸零，亦不無疑問，
    是舉發單位即無任何證據可證其所測得之車速確為異議人之車速，為此，爰依法
    提出聲明異議，請求撤銷原處分云云。
四、經查，證人即開單舉發受處分人之員警藍志青於本院調查時，具結擔保其供述之
    真實性並在負擔偽證罪之心理處罰狀態下證稱，「（你們是用什麼儀器測試的？
    ）當時是用手持式雷射測速槍」、「（如何使用？）使用方式是將雷射測速槍的
    槍口中央內試鏡的紅點，瞄準欲測車速之車子，雷射槍會鎖定那部車，發射雷射
    波就可以測得那台車的車速」、「（那測完一台在測下一台要有什麼動。重新瞄
    準其他車子測速時，所測得的車速會將前面一台的車速洗掉，但內部可以儲存十
    五部車的車速顯示結果。」、「（你們在瞄準後扣板機前，如果本來瞄準的車子
    已經通過了，後來所測得的數據會有可能是下一台經過的車子嗎？）不可能，因
    為我們都是站在車子的前方，我們是對準車頭來測速，所以是不會有失誤的，這
    台車是我們將近三百公尺前就測到了，如果是因為車速太快，我們是測到下一台
    車超速的話，我們就會去攔下一台車。」、「（你們用這種雷射槍都沒有照片嗎
    ？）舉發超速有二，一種是測速照相，那就是會有照片，另外一種是當場攔查，
    這種是發現超速就當場攔截開單，所以是不會有照片的。」、「（這樣不是會產
    生很多爭議嗎？）．．．我們攔檢都是用測速槍或是雷達測速器。當時異議人要
    我們出示照片，但是這種本來就沒有照片，而且高速公路那麼多車，就是有違規
    的事實，才會去攔查舉發。」等語（見本院九十一年六月四日訊問筆錄）。是證
    人藍志青既為國道公路警察局第六警察隊員警，受過專業訓練，對於雷射測速槍
    之使用應能正確操作，無將測得之車速張冠李戴之情，況證人與異議人又任何仇
    隙，當無恣意誣陷異議人受處分之理，且證人藍志青並當庭提出其施測所用之雷
    射測速槍經國外認證機構認證之英文原本暨譯本附卷可稽，另交通部警政署國道
    公路警察局第六警察隊亦函稱，該隊所使用之雷射測速槍，因我國經濟部中央標
    準局尚未有檢定雷射槍及雷射測速照相之規範，而該儀器係國外先進科學儀器，
    在尚未有檢定規範以前，適用國際檢驗規定（國外需經過檢定合格始得出廠），
    且該檢驗合格文件譯本業經我國法院公證在案等情，亦有九十一年三月二十七日
    公警國六刑字第０九一０００四一０七號函在卷可參。且異議人亦於本院調查時
    陳稱，舉發員警當時亦有請其觀看所測得之車速，該車速為一二三公里等情，而
    交通警察掣單舉發違反道路交通管理處罰條例所列之違規事實，本質上為行政處
    分，係公務員基於職務上之公權力，依法就特定之具體事件所為之具公法上效果
    之單方面行政行為，基於公務員為公法上行為具有公信力之原則，該行政行為當
    可被推定為真正，其據以依法處分之事實，亦為正確無誤。本此公信原則，使勤
    務警員得當機處分，以達其維持交通秩序、安全之行政目的，據此，刑事訴訟法
    就犯罪證據有關之規定中與屬行秩序罰之交通違規裁罰本質不合部分，自不在準
    用之列，從而，異議人既未就執勤苟員之舉發有誤提出相關證據以供調查，本院
    亦查無任何證據足資證明其有捏造事實違法取締之情事，本件異議人僅空言否認
    有超速行為，尚難遽予採信。本件事證明確，異議人之違規行為堪以認定。
五、綜上所述，受處分人確有在上開時地超速行駛之違規行為，原處分機關因受處分
    人於應到案日期前申訴，遂依道路交通管理處罰條例第三十三條第一項及第六十
    三條第一項第一款之規定，裁處異議人罰鍰三千元，並記載違規點數一點，核無
    違誤，本件受處人之異議為無理由，自應將其異議駁回。
據上論斷，應依道路交通案件處理辦法第十九條，裁定如主文。
中華        民        國    九十一    年    六    月  二十八    日
                                    臺灣新竹地方法院交通法庭
                                        法  官  王  鳳  儀
右正本證明與原本無異。
如不服本裁定，應於裁定送達後五日內向本院提出抗告狀。
                                        書記官  陳  進  楷
中        華        民        國    九十一    年    七    月    二      日
